【裁判字號】    92,訴,415
【裁判日期】    950113
【裁判案由】    分配表異議之訴
【裁判全文】
臺灣臺中地方法院民事判決               92年度訴字第415號
原      告  乙○○
訴訟代理人  丙○○○
            甲○○
被      告  丁○○
            己○○
            戊○○
共      同
訴訟代理人  黃翎芳律師
複  代理人  陳姝樺律師
上列當事人間分配表異議之訴事件，本院於民國94年12月30日言
詞辯論終結，判決如下：
    主    文
本院91年度執字第13631號強制執行事件於民國92年1月13日所做
成之分配表其中次序10被告戊○○之債權原本應改列為新台幣壹
拾萬元。
原告其餘之訴駁回。
訴訟費用由被告戊○○負擔七分之一，餘由原告負擔。
    事實及理由
壹、本件原告經合法通知，未於最後言詞辯論期日到場，核無民
    事訴訟法第386條所列各款情形，爰依被告之聲請，由其一
    造辯論而為判決。
貳、按債權人或債務人對於分配表所載各債權人之債權或分配金
    額有不同意者，應於分配期日一日前，向執行法院提出書狀
    ，聲明異議。異議未終結者，為異議之債權人或債務人，得
    向執行法院對為反對陳述之債權人或債務人提起分配表異議
    之訴；債務人對於有執行名義而參與分配之債權人為異議者
    ，僅得以第14條規定之事由，提起分配表異議之訴；聲明異
    議人未於分配期日起十日內向執行法院為前二項起訴之證明
    者，視為撤回其異議之聲明；強制執行法第39條第1項、第
    41條第1項前段、第2項、第3項前段分別定有明文。經查，
    本院91年度執字第13631號強制執行事件經於民國（下同）
    92 年1月13日作成分配表，並定於92年1月24日分配，原告
    於92年1月23日對分配表聲明異議，因被告不同意原告對分
    配表所為之聲明異議，原告因而於同年月30日提起本件分配
    表異議之訴，業經調閱上揭強制執行案卷宗查核無訛，則原
    告提起本件分配表異議之訴之程序，核與首開歸定無違，應
    先敘明。
、原告起訴主張：原告於90年間因經濟拮据，前後多次向被告
    等人借款，經統計後分別積欠被告丁○○新台幣（下同）十
    萬元、被告己○○四十萬元（含互助會款十萬元）、被告戊○○二十萬元，嗣屆約定清償期，因原告未如期清償，被告
    遂要求原告簽發本票作為清償之擔保，原告自知理虧，只得
    應允，惟因被告己○○、戊○○要求提高本票票載面額，以
    加強將來受償之保障，並保證屆期仍依實際債權額求償，原
    告基於兩造係多年老友，深信不疑，故而原告簽發交付被告
    己○○、戊○○之本票面額乃分別提高為七十萬元、三十萬
    元，交付被告丁○○之本票面額則為實際欠款之十萬元。嗣
    原告之父林文章因被告連續電話威嚇，於90年8月11日晚間
    代原告分別清償被告丁○○六萬元、被告己○○十二萬元、
    被告戊○○十萬元，至此原告實際尚未清償被告之債務分別
    為被告丁○○四萬元、被告己○○二十八萬元、被告戊○○
    十萬元。詎被告事後竟聲稱原告之父代為清償部分係利息，
    且否認本票面額有與實際債權額不符之情事，並逕持原告所
    簽發之本票聲請法院裁定准許強制執行，經本院分別以91年
    度票字第5365號、91年度票字第5366號、91年度票字第7564
    號裁定准許後，更進而持上揭本票裁定聲請強制執行原告之
    財產，經本院91年度執字第13631號受理而將原告所有台中
    市○區○○○路1268號房屋暨坐落基地應有部分拍賣完畢並
    做成分配表，經執行法院依上揭本票裁定，以被告丁○○十
    萬元、己○○七十萬元、戊○○三十萬元之債權額列入分配
    表，按之兩造間並無借款應支付利息之約定、被告己○○與
    戊○○所取得之本票面額原即與實際債權額不符、並已由原
    告之父代償部分債務之事實，前揭分配表所載被告之債權額
    顯與實際債權額不符，為此除向執行法院對分配表聲明異議
    外，並依強制執行法第41條第2項規定提起本件訴訟等語。
    並聲明：本院91年度執字第13631號強制執行事件，就被告
    丁○○聲請參與分配之債權額十萬元，應減為四萬元參與分
    配；被告己○○聲請參與分配之債權額七十萬元，應減為二
    十八萬元參與分配；被告戊○○聲請參與分配之債權額三十
    萬元，應減為十萬元參與分配。
肆、被告均聲明請求駁回原告之訴，其陳述除均否認有暴力討債
    及偽造本票之情事外，就被告對原告之債權額部分，則分別
    陳述略稱：
  一、被告己○○部分：原告自89年間起陸續向被告己○○借款
      共六十六萬元，借款方式係由被告己○○交付如附表所示
      、分別以被告己○○及妻黃瓊瑩為發票人之支票予原告；
      另原告於89年12月10日參加由被告己○○為會首、每會每
      月2萬元、共十一會、採內標制之互助會乙會，原告於90
      年2月10日得標，故自90年3月起至90年10月止，原告應按
      月於每月13日前繳納二萬元會款予被告己○○，惟原告並
      未繳納，既尚積欠被告己○○會款十六萬元，故而總計原
      告積欠被告己○○之款項應為八十二萬元，嗣於90年8月
      11日訴外人即原告之父林文章代償十二萬元後，原告尚欠
      被告己○○之債務即為七十萬元，則被告己○○持原告所
      簽發、面額七十萬元之本票聲請裁定准許強制執行，於法
      有據。
  二、被告戊○○部分：被告戊○○自90年間起陸續借款予原告
      ，至90年8月11日止共計四十萬元，經林文章於90年8月11
      日代償十萬元後，原告積欠被告戊○○之債務即為三十萬
      元，故而原告方於同年月30日簽發面額三十萬元之本票交
      付被告戊○○，被告戊○○自得執該面額三十萬元之本票
      聲請裁定准許強制執行。
  三、被告丁○○部分：原告自90年間起向被告丁○○借款共計
      十萬元，惟否認原告之父林文章有於90年8月11日代原告
      清償六萬元之事實，原告因借款債務均未清償，故而於90
      年8月30日簽發面額十萬元面額之本票交付被告丁○○，
      原告丁○○執該本票聲請裁定准許強制執行並進而執行，
      於法並無不合等語。
伍、經兩造整理並協議簡化爭點如下：
  一、兩造不爭執之事實：
    (一)原告自90年間起向被告丁○○借款共十萬元。
    (二)原告90年間因積欠被告款項，故分別簽發本票交付被告以
      為清償之擔保。
    (三)被告丁○○持原告所簽發、發票日為90年5月25日、面額
      十萬元、到期日為90年6月1日、票號439684號之本票乙紙
      聲請法院裁定准許強制執行，經本院以91年度票字第5365
      號民事裁定准許。
    (四)被告己○○持原告所簽發、發票日為90年7月30日、面額
      七十萬元、到期日為90年8月30日、票號00000000 號之本
      票乙紙聲請法院裁定准許強制執行，經本院以91年度票字
      第5366號民事裁定准許。
    (五)被告戊○○持原告所簽發、發票日為90年8月30日、面額
      三十萬元、到期日為90年9月30日、票號0000000 號之本
      票乙紙聲請法院裁定准許強制執行，經本院以91年度票字
      第7564號民事裁定准許。
    (六)被告丁○○以本院91年度票字第5365號本票裁定為執行名
      義，聲請就原告所有不動產強制執行，經本院91年度執字
      第13631號強制執行拍賣原告所有台中市○區○○○路126
      8號房屋暨坐落基地應有部分，被告己○○、戊○○分別
      以本院91年度票字第5366號、91年度票字第7564號民事裁
      定聲請參與分配，經執行法院依本票裁定所載之本票面額
      列入分配表，被告丁○○之分配金額為84,870元、被告己○○分配金額為586,048元、被告戊○○之分配金額為
      232,901元。
    (七)原告之父林文章於90年8月11日代原告清償被告己○○十
      二萬元、清償被告戊○○十萬元。
    (八)原告於89年12月10日參加由被告己○○為會首、每會每月
      2萬元、共十一會、採內標制之互助會乙會，原告於90年2
      月10日得標。
  二、兩造爭執之焦點：
    (一)原告所簽發、分別交付被告持有之前開本票，原告是否在
      被告暴力脅迫下簽立？又原告交付被告己○○、戊○○之
      本票，於交付時是否已完成發票行為，被告己○○、戊○○有無偽造本票？
    (二)原告目前對被告所負債務金額為何？
陸、得心證之理由：
  一、原告所簽發、分別交付被告持有之前開本票，原告是否在
      被告暴力脅迫下簽立，及被告己○○、戊○○有無偽造本
      票部分：
    (一)原告主張：被告所持有、以原告為發票人之本票並非於90
      年8月30日所簽發，而係於90年6月底因原告無法清償對被
      告等人之債務，被告等人夥同討債集團向原告及家人恐嚇
      威脅，原告驚嚇之餘依被告之指示簽發本票交付被告，惟
      其中交付被告己○○之本票並未填載發票日、到期日及金
      額，交付被告戊○○之本票則未填載發票日及到期日，故
      而被告己○○、戊○○所持有之本票有部分係屬偽造。
    (二)被告均否認有脅迫原告簽發本票或偽造本票之事實，被告
      己○○、戊○○並抗辯：原告於起訴狀曾自認其分別簽發
      七十萬元及三十萬元之本票，且就前因後果說明清楚，本
      票不可能係事後由被告己○○、戊○○偽造，又簽發本票
      清償債務，未就債務清償前，實不足證債務總額僅有本票
      所示之金額，債務總額與本票面額不必然相同，而原告於
      本案審理歷一年餘始為此主張，難令人相信為真，原告應
      舉證以實其說。
    (三)法院之認定：按當事人主張之事實，經他造於準備書狀內
      或言詞辯論時或在受命法官、受託法官前自認者，無庸舉
      證；自認之撤銷，除別有規定外，以自認人能證明與事實
      不符或經他造同意者，始得為之。民事訴訟法第279條第1
      項、第3項訂有明文。經查，原告於起訴狀中詳載其簽發
      本票之緣由經過：「... 嗣屆約定期日因原告未如期清償
      ，被告等人遂要求原告簽發本票做為返款之擔保，原告自
      知理虧只得照辦。惟交付予被告己○○、戊○○之本票，
      其面額則分別提高為七十萬元即三十萬元，係因渠兄弟二
      人一再表示，提高本票金額僅為加強將來能如期受償之保
      障而已，..... 彼此本為多年老友，原告因次深信不疑..
      ... 」等語，於本院第一次行言詞辯論時則稱「事實理由
      如起訴狀所載」（見本院卷92年3月11日言詞辯論筆錄）
      ，原告已自認被告所持有之本票，均係其在自知理虧之下
      所簽發交付，原告於未舉證證明其起訴狀所為自認有與實
      實不符之情事，而被告復不同意原告撤銷其自認，自不容
      原告任意撤銷其所為之上開自認，揆諸前揭規定甚明，從
      而，原告主張本票係在遭脅迫下簽發、交付被告己○○及
      戊○○之本票並未完成記載，被告己○○、戊○○有偽造
      、變造本票云云，已難信為真正。且查，原告於起訴後迄
      92年12月16日前，長達近一年之期間，均未主張有遭脅迫
      簽發本票或本票有偽造、變造之情事，迄92年12月16日言
      詞辯論時，雖主張有遭脅迫簽發本票及本票有偽造、變造
      之情事，惟經被告否認後，原告亦自承不認識去恐嚇的討
      債集團人士，因只欠被告錢，所以認為是被告找的討債集
      團，沒有辦法證明討債集團的人是不是被告請的，本票是
      恐嚇過後直接交給被告，並不是交給討債集團的人等語（
      見本院卷93年1月6日言詞辯論筆錄），原告既未能舉證證
      明有遭被告委請討債集團恐嚇或暴力討債之情事，則原告
      主張因受暴力脅迫而簽發本票云云，尤難信為真。
  二、原告對被告丁○○所負債務金額為何部分：
    (一)原告主張：原告因向被告己○○借用如附表編號五所示之
      支票，於屆票載發票日當日由被告丁○○代原告電匯至花
      旗銀行，以使該張支票兌現，此為原告積欠被告丁○○十
      萬元之緣由，而90年8月11日被告係三人一同至原告之父
      林文章住處催討債務，同為債權人之被告丁○○當無任由
      被告己○○、戊○○受償，而自己卻分文未得之理，被告
      丁○○確實已接受原告之父代償之六萬元，原告對被告丁○○所負債務金額為四萬元。
    (二)被告丁○○則否認原告之父有代為清償六萬元之事實，並
      抗辯：原告提出其之父之存摺僅足證有提領金錢之事實，
      尚不足證代償之事實，且當日原告之父未要求收回本票或
      重新簽發四萬元之本票，益徵林文章並無代原告清償六萬
      元之事。
    (三)法院之判斷：按當事人主張有利於己之事實者，就其事實
      有舉證之責任，民事訴訟法第277條定有明文。兩造就原
      告有向被告丁○○借款十萬元之事實既無爭執，原告主張
      已由其父林文章代為清償被告丁○○六萬元，既為被告丁○○所否認，則原告自應就其主張已由林文章代為清償被
      告丁○○六萬元之利己事實，負舉證之責任。經查，原告
      就已由其父林文章代為清償被告丁○○六萬元之主張，無
      非以原告之父林文章之存摺提款紀錄及證人即原告之母丙○○○為證。惟暫不論金融機構存摺之領款紀錄，僅能證
      明存款人有提領款項之事實，並不足為提領款項用途之證
      據，且依原告之主張，原告之父林文章係事先以提款卡、
      分三天領出現金後，於90年8月11日代其清償被告己○○
      十二萬元、清償被告戊○○十萬元、清償被告丁○○六萬
      元，然細繹卷附原告之父林文章之存摺提款紀錄，林文章
      自90年8月8日起至同年月13日止，固曾分14次、每次提領
      二萬元之方式，先後提領二十八萬元，然其中有5次、每
      次提領二萬元合計共十萬元部分，係在90年8月13日方為
      提領，已在原告主張林文章支付被告款項之90年8月11日
      之後，顯不可能係供為交付被告之用，而林文章於代償前
      三日即90年8月8、9、10日，固亦有9次、每次提款金額二
      萬元之提款紀錄，合計該9次提款之總額為十八萬元，亦
      與原告主張林文章於90年8月11日共貸為清償被告三人合
      計二十八萬元之金額不符，林文章存摺之提領紀錄顯不足
      為林文章有併代償被告丁○○六萬元之證據。再原告另以
      其母丙○○○為林文章有代原告償還六萬元之證據，然據
      丙○○○之證述：「..... 被告三人一起來，當時是白天
      ，我不記得是上午或下午，事先我有聽我先生說被告來要
      債，他要還他們錢，當時我先生是還被告己○○十二萬元
      、還被告戊○○多少錢我不記得了、還被告丁○○六萬元
      ，我先生是事先將前準備好要還被告，我先生是以提款卡
      事先提領好的。當天我先生還給被告三人錢的時候，我並
      沒有當場看到我先生拿現金交給被告，我是事先聽我先生
      說要還錢，當天被告三人來時，我還在家，因我急著出去
      ，所以才沒有當場看到我先生還錢。」等語（見本院卷93
      年12月9日言詞辯論筆錄），可知被告三人抵達原告住處
      後，丙○○○即外出，丙○○○既外出未親見林文章處理
      清償被告債務事宜，其所為證述，非親自聞見之事實，已
      不足為林文章有代償被告丁○○六萬元之證據，且丙○○○前開證述，亦與原告陳稱：「..... 我父親還錢給被告
      三人的時間是晚上，我的店是在下午開始營業，被告三人
      是在晚上約近九點時離開我的店裡，到我家裡去拿錢，被
      告三人離開我的店後，是直接到我家裡..... 」等語（見
      同上筆錄），原告與丙○○○就被告前往向林文章取款之
      時間係白天或晚上乙節，所述亦相扞格，丙○○○是否確
      曾親見被告三人至其住所，更署有疑，丙○○○前開證詞
      洵不足為有利於原告之認定依據。從而，原告所提出之林
      文章存摺提款紀錄及丙○○○之證詞，均不足為林文章有
      代原告清償六萬元予被告丁○○之認定依據，原告既未能
      另行舉證證明確有清償被告丁○○六萬元之事實，則原告
      主張已清償被告丁○○六萬元、尚欠被告丁○○之債務金
      額僅為四萬元等語，即難認為真正，而被告丁○○抗辯原
      告尚欠其十萬元未為清償，洵足採信。
  三、原告對被告己○○所負債務金額為何部分：
    Ａ、借款部分：
    (一)原告主張：並未向被告己○○借用如附表編號八所示之支
      票，而如附表編號一至五號所示之支票於屆票載發票日前
      ，分別經原告以交付現金、自行代存款入被己○○或其妻
      黃瓊瑩支票帳戶之方式，以使之票兌現，其中編號一所示
      之支票部分係由原告親至銀行存款，編號四所示之支票是
      由被告己○○之妻直接自會款中扣除，編號五部分則係由
      被告丁○○代原告匯款至花旗銀行被告己○○之妻帳戶內
      ，故原告欠被告己○○之借款金額，應僅為如附表編號六
      、七所示支票之三十萬元，加上原告所欠繳、自90年6月
      起至同年10月止之五期會款十萬元後，原告對被告己○○
      所負債務總額為四十萬元，經原告之父林文章於90年8月
      11 日代償十二萬元後，原告現實際欠被告己○○之債務
      金額為二十八萬元等語。
    (二)被告己○○抗辯：原告於92年3月11日言詞辯論時，已自
      認有收到如附表所示之八紙支票，而該八紙支票均已經提
      示兌領，足見原告向被告己○○借款之金額確為如附表八
      紙支票面額總合之六十六萬元。
    (三)法院之認定：原告與被告己○○就借款部分之爭執焦點厥
      為原告有無向被告己○○借用附表編號八所示之支票？及
      附表編號一至五號所示支票部分之借款原告是否已經清償
      ？茲分述之：
      (1)原告有無向被告己○○借用附表編號八所示之支票：當
        事人於言詞辯論時對他造當事人主張之事實自認者，除
        自認人能證明與事實不符或經他造同意者，不得任意撤
        銷之，且他造當事人就經自認之事實無庸舉證，已如前
        述。經查，原告於本院第一次言詞辯論期日時，即已自
        認如附表所示、被告己○○所交付之八紙支票都有收到
        ，僅保留陳述稱但有二張面額十五萬元（票號：三信商
        銀0000000號、花旗銀行0000000號--按即附表編號六、
        七號）及一張七萬五千元（花旗銀行票號0000000號--
        按即附表編號八號）的支票都沒有兌現，其餘的支票都
        有兌現等語（見本院卷92年3月11日言詞辯論筆錄），
        原告既未舉證證明其所為上述自認與事實不符，被告己○○復不同意原告撤銷上述自認，原告自應受上述自認
        效果之拘束，而不得為與其所為自認內容相矛盾之主張
        。從而，依原告所為之上述自認，原告嗣後空言變稱未
        向被告己○○借用如附表編號八所示之支票，即不可採
        ，而應認被告己○○抗辯有交付附表編號八所示之支票
        予原告乙節為真正。
      (2)原告是否已清償附表編號一至五號所示支票部分之借款
        ：原告主張附表編號一至五號所示支票之借款部分均經
        清償，自應由原告就此項利已之事實，負舉證之責任。
        而依原告就附表編號一至五號所示支票所為清償方式之
        主張，原告主張附表編號一號之支票，係由原告親自至
        銀行存款使之兌現，然查，附表編號一號之支票係於票
        載發票日之89年1月20日經執票人提示付款，而被告己○○之該支票帳戶於89年1月17日至20日之期間內，僅
        有五千元、四萬元之二筆現金款項存入記錄，有三信商
        業銀行股份有限公司93年6月14日三信銀管字第1129號
        函送之客戶帳卡明細單附卷可稽，該二筆現金存入金額
        均與附表編號一號所示支票面額二萬元不符，參之原告
        自認向被告己○○借票時，是約定票開多少面額就必須
        按面額付錢（見本院卷92年11月11日言詞辯論筆錄），
        前開二筆現金存入之金額，分別為附表編號一號所示支
        票面額之四分之一、二倍，足見該五千元、四萬元之二
        筆現金均非原告所存入，則原告主張附表編號一號之支
        票，係由原告親自至銀行存款使之兌現等語，洵難認為
        真正。附表編號四號所示之支票部分，原告係主張由被
        告己○○之妻黃瓊瑩自互助會款中直接扣除，亦為被告
        己○○所否認，而原告就其此部分主張並未舉證以實其
        說，則原告主張附表編號四號所示之支票部分，已以由
        被告己○○之妻黃瓊瑩自互助會款中直接扣除之方式清
        償，亦難逕信為真。附表編號五號所示之支票部分，原
        告先則自認有向被告己○○借用該支票，已詳如前述，
        則原告嗣翻異前詞謂並未向被告己○○借用該支票云云
        ，已不足採，而原告就附表編號五號所示之支票其業已
        清償，亦未舉證舉證以實其說，誠難逕任原告所為以清
        償該票款之主張為真。另附表編號二、三號所示支票部
        分，原告雖主張亦已清償，惟原告既未說明係以何方式
        為清償，復未舉證證明確有清償之事實，則原告空言已
        清償云云，亦不足採。綜上，原告主張向被告己○○所
        借用、如附表編號一至五號所示之支票部分均已清償，
        均難逕認為真，而如附表所示八紙支票均經執票人提示
        、並經付款人付款，分別有上揭三信商業銀行股份有限
        公司函及美商花旗銀行台中分行93年7月6日（93）政查
        字第3580號函在卷可參，則原告積欠被告己○○之借款
        金額應為如附表所示八紙支票面額之總合即六十六萬元
        ，委足認定。
    Ｂ、會款部分：
    (一)原告主張：原告於90年2月得標後，尚繼續繳交會款至90
      年5月止，故原告積欠被告己○○之會款金額應為自90年6
      月起至同年10月止共五個月、合計十萬元。
    (二)被告己○○抗辯：原告於90年2月得標後即未再繳納會款
      ，故原告積欠被告己○○之會款金額應為十六萬元。
    (三)法院之認定：原告主張僅積欠被告己○○90年6月至10月
      之會款，被告己○○則抗辯原告自90年2月得標後即未再
      繳交會款，是原告與被告己○○就會款部分之爭執，乃在
      原告於90年2月得標後，有無繳交同年3、4、5月份之會款
      六萬元。經查，原告主張其迄90年5月份仍正常繳交會款
      予被告己○○，無非以證人即原告之嬸嬸庚○○及原告之
      母丙○○○為證，惟證人丙○○○前因原告滯留大陸未歸
      而以原告訴訟代理人身分到庭時，已稱：「就己○○的部
      分我不清楚。」（見本院92年8月26日言詞辯論筆錄），
      且嗣後經丙○○○以證人身分到庭，與證人庚○○即原告
      本人隔離訊問之結果，證人丙○○○證稱：有見過原告交
      付會款給被告己○○，是在90年的母親節前幾天，原告的
      店通常下午四時左右開始營業，那天我是下午六點多回到
      原告的店裡，我到原告店裡後不久，被告己○○的太太才
      來吵鬧，我因為見被告己○○的太太來吵鬧，就問原告到
      底欠被告己○○多少會錢，原告說二萬元，所以我就拿身
      上的現金給原告，與原告身上的現金湊成二萬元，當場由
      原告交給被告己○○的太太，當天我到底是拿出了多少錢
      ，已經不記得了，當天只有被告己○○的太太進入原告的
      海產店，被告己○○則是在原告店外的騎樓等候，被告己○○的太太拿了錢以後，就與被告己○○開車走了，當天
      證人庚○○並沒有在原告的店裡，庚○○是在他自己家裡
      ，庚○○的家是在原告店的對面，中間隔約三十米的馬路
      ，但我有聽原告說事先曾經去問證人庚○○有沒有錢，庚○○說沒有錢，原告是在被告己○○的太太來店裡之前，
      就已經先去找庚○○借錢.... 等語（見本院93年12月9日
      言詞辯論筆錄），證人庚○○證稱：沒有見過原告拿錢給
      被告己○○或他太太，我記得是在90年約母親節前的上午
      （後改稱是下午約三點多）原告來跟我借錢說要給人會錢
      ，我當時急著去台北就跟原告說沒錢，並沒有借錢給原告
      ，原告當時是要跟我借約二萬元左右..... 等語（見同上
      筆錄），原告則稱：當天來拿會錢時，被告己○○與他太
      太一起來，兩人在我店的門口跟我要錢，我因為錢不夠，
      所以叫他們等一下，我先過去證人庚○○家跟她借錢，但
      我沒有借到錢，當時的時間約晚上七點鐘左右，庚○○說
      太晚了，他領不到錢，當時我約差了四千元左右，後來我
      母親回來，我母親說他身上有錢，先給我湊成兩萬元，我
      交給被告己○○本人，我交錢時被告己○○與他太太都在
      場，當天只有被告己○○有進入我店裡，被告己○○的太
      太沒有進去，但她在門口大聲吵鬧，當天是被告己○○夫
      妻先來，後來我母親才回來..... 等語（見同上筆錄），
      姑不論證人庚○○已證稱並未親見原告交付會款予被告己○○，其所述已不足為原告有清償會款之證據，且經互核
      證人丙○○○、庚○○與原告之前開所述，三人就究竟係
      被告己○○本人或被告己○○之妻進入原告店內取款、丙○○○或被告己○○夫妻何人先到原告店裡、原告係因受
      被告己○○夫妻索債故而才向庚○○借款或係事先先借款
      、原告係白天或晚上去向庚○○借款暨借款金額等，所述
      均相扞格，苟原告確有於90年母親節前在原告店內交付90
      年5月份之會款予被告己○○之事實，原告與丙○○○當
      不致連被告己○○本人有無進入原告店內、錢係交予被告
      己○○本人或己○○之妻之最重要情節所述亦相逕庭之理
      ，是證人丙○○○、庚○○前開所述，誠不足援為原告有
      清償被告己○○90年5月份會款之認定依據。按原告既主
      張90年6月以前之會款均已繳納，自應就此有利於己之事
      實負舉證之責任，然原告迄未能舉證證明其於90年2月份
      標得互助會後，同年3、4、5月份之會款均已按期繳納，
      則原告主張其已繳納90年3、4、5月份之會款、僅積欠90
      年6至10月份之會款計十萬元，即難逕予採信。從而，被
      告己○○抗辯原告尚欠其自90年3月至10月之會款共十六
      萬元，委足採認。
    Ｃ、基上，原告積欠被告己○○之債務，分別為借款六十六
        萬元、會款十六萬元，共八十二萬元，扣除原告之父林
        文章代原告償還被告己○○之十二萬元後，原告殘欠被
        告己○○之債務金額為七十萬元，則被告己○○以其所
        持有、面額七十萬元之本票聲請就強制執行原告不動產
        所得價金為分配，洵無不合。
  四、原告對被告戊○○所負債務金額為何部分：
    (一)原告主張：原告至90年6月底僅欠被告戊○○二十萬元，
      扣除原告之父林文章於90年8月11日代償之十萬元後，原
      告對被告戊○○所負債務金額為十萬元。
    (二)被告戊○○抗辯：至90年8月11日止，原告共積欠被告戊○○四十萬元，經原告之父林文章代償十萬元後，原告尚
      欠被告戊○○三十萬元，此由原告於90年8月30日簽發本
      票之面額為三十萬元，而非十萬元，即足證之。
    (三)法院之認定：按稱消費借貸者，謂當事人一方移轉金錢或
      其他代替物之所有權於他方，而約定他方以種類、品質、
      數量相同之物返還之契約。民法第474條第1項定有明文。
      是貸與人主張有金錢之消費借貸契約者，應就金錢之交付
      負舉證之責任。本件原告主張至90年6月底止共積欠被告
      戊○○二十萬元，被告戊○○則抗辯原告至90年8月11日
      止共積欠其四十萬元，依上開規定，被告戊○○就原告自
      認積欠其二十萬元部分，固無庸舉證，惟就其抗辯原告所
      負欠之債務超出二十萬元部分，仍應負舉證之責任，然查
      ，被告戊○○迄未舉證證明有因借貸而交付原告四十萬元
      之事實，僅以原告向被告戊○○借款之金額如非四十萬元
      ，則於90年8月11日原告之父林文章代償十萬元後，原告
      於90年8月30日無需簽發面額三十萬元之本票交付等語資
      為論據，惟簽發本票並不足逕為貸與人業已實際交付金錢
      於借用人之證明，本件於被告戊○○迄未舉證證明於90年
      8月11日前確有交付原告借款金額合計四十萬元之下，被
      告戊○○主張原告迄90年8月11日止共積欠其四十萬元，
      即難採信，應以原告自認積欠被告戊○○二十萬元為可採
      。是原告積欠被告戊○○之債務金額，經林文章於90年8
      月11日代原告清償被告戊○○十萬元後，原告殘前被告戊○○之債務金額即為十萬元。
  五、綜據上述，原告迄仍積欠被告之債務金額，分別為欠被告
      丁○○十萬元、欠被告己○○七十萬元、欠被告戊○○十
      萬元，則原告提起本件分配表異議之訴，請求將本院91年
      度執字第13631號強制執行事件於92年1月13日所做成之分
      配表，就其中次序10被告戊○○部分之債權原本改列為十
      萬元參與分配，即有理由，應予准許。至原告請求將上揭
      分配表次序8被告丁○○部分之債權原本改列為四萬元、
      次序9被告己○○之債權原本改列為二十八萬元參與分配
      ，即屬無據，應予駁回。
柒、本件判決之結果已臻明確，兩造其餘主張陳述及所提之證據
    ，經審酌均於判決結果無影響，無庸一一贅述，附此敘明。
捌、據上論斷：原告之訴為一部有理由，一部無理由，依民事訴
    訟法第385條第1項前段、第79條，判決如主文。
中    華    民    國    95    年    1     月    13    日
                  民事第二庭法  官   呂麗玉
正本係照原本作成。
如對本判決上訴，須於判決送達後20日內向本院提出上訴狀。
中    華    民    國      95  年       1  月      13  日
                            書記官   黃美雲
附表：
  ┌──┬───┬──────┬─────┬────┬────┐
  │編號│發票人│付款銀行    │票據號碼  │發票日  │金額    │
  ├──┼───┼──────┼─────┼────┼────┤
  │ 一 │己○○│三信商業銀行│IA0000000 │89.01.20│ 20,000 │
  │    │      │南門分行    │          │        │        │
  ├──┼───┼──────┼─────┼────┼────┤
  │ 二 │同上  │同上        │IA0000000 │89.12.25│ 45,000 │
  ├──┼───┼──────┼─────┼────┼────┤
  │ 三 │同上  │同上        │IA0000000 │90.02.15│ 40,000 │
  ├──┼───┼──────┼─────┼────┼────┤
  │ 四 │同上  │同上        │IA0000000 │90.02.20│ 80,000 │
  ├──┼───┼──────┼─────┼────┼────┤
  │ 五 │黃瓊瑩│花旗銀行    │0000000   │90.04.15│100,000 │
  │    │      │台中分行    │          │        │        │
  ├──┼───┼──────┼─────┼────┼────┤
  │ 六 │同上  │同上        │0000000   │90.06.16│150,000 │
  ├──┼───┼──────┼─────┼────┼────┤
  │ 七 │己○○│三信商業銀行│IA0000000 │90.07.10│150,000 │
  │    │      │南門分行    │          │        │        │
  ├──┼───┼──────┼─────┼────┼────┤
  │ 八 │黃瓊瑩│花旗銀行    │0000000   │90.07.31│75,000  │
  │    │      │台中分行    │          │        │        │
  └──┴───┴──────┴─────┴────┴────┘


司法院資訊處製作；財團法人民間司法改革基金會備份。
